【裁判字號】    89,易,430
【裁判日期】    890817
【裁判案由】    偽造文書
【裁判全文】
台灣桃園地方法院刑事判決                    八十九年度易字第四三０號
    公  訴  人  臺灣桃園地方法院檢察署檢察官
    被      告  丁○○  男 七.
                        桃園縣.
                        身分證.
    被      告  甲○○  男 七.
                        住桃園.
                        身分證.
    被      告  乙○○  男 四.
                        桃園縣.
                        身分證.
    被      告  丙○○  女 四.
                        桃園縣.
                        身分證.
右被告因偽造文書案件，經檢察官提起公訴（八十八年度偵字第一００五七號），本
院判決如左：
        主  文
丁○○、乙○○、丙○○共同連續明知為不實之事項，而使公務員登載於職務上所掌
之公文書，足以生損害於公眾，各處有期徒刑肆月，如易科罰金，均以參佰元折算壹
日。均緩刑參年。
甲○○無罪。
        事  實
一、乙○○與丙○○係夫妻。而乙○○係陳順響、林梅仙之子；丙○○係丁○○之兄
    陳森標、嫂林大妹之女，自幼過繼予丁○○當養女。另甲○○與陳水仙係夫妻。
    陳水仙係丁○○之妹，故甲○○係丁○○之妹婿。又陳偉、陳惠、陳凱係乙○○
    、丙○○之子女。陳偉、陳雲珠係夫妻，陳松、陳梅係陳偉、陳雲珠之子女，亦
    分別係丁○○之孫、曾孫，合先敘明（詳如附表一之親屬系統表所載）。
二、丁○○祖籍我國福建，旅居馬祖，嗣來臺定居。為使其仍居住我國大陸地區之養
    女丙○○、養女婿乙○○亦能來臺團聚。竟與甲○○、乙○○、丙○○共同基於
    概括犯意之連絡，先由乙○○、丙○○於八十二年三月一日向中國大陸福建省長
    樂縣潭頭鎮嶺南村民委員會取得其等二人分別係丁○○之子、媳之證明文件，寄
    與丁○○。再由甲○○代為填寫乙○○之「大陸地區人民在台灣地區定居申請書
    」向入出境管理局之承辦人員偽稱乙○○係丁○○、林蓮芳之子，而使管理入出
    境登記之公務員登載於職務上所掌之公文書，足生損害於入出境管理之正確性。
    嗣經入出境管理局核准後，乙○○、丙○○遂於八十二年十一月二十八日入境我
    國台灣地區。丁○○於乙○○、丙○○抵臺後，三人隨即共同基於前揭概括之犯
    意，於八十二年十二月十一日至桃園縣大溪鎮戶政事務所，向戶籍承辦人員偽稱
    乙○○係丁○○、林蓮芳之子，丙○○係陳順響、林梅仙之女，而使管理戶政登
    記之公務員登載於職務上所掌之公文書，足生損害於戶政管理之正確性。嗣於八
    十八年三月十二日為桃園縣警察局循線查獲。
三、案經桃園縣警察局移送台灣桃園地方法院檢察署檢察官偵查起訴。
        理  由
甲、有罪部分：
一、右揭事實，業據被告丁○○、乙○○、丙○○坦承不諱。並有被告乙○○之「大
    陸地區人民在臺灣地區定居申請書」、乙○○、丙○○之戶籍謄本影本各一份附
    卷可稽。是以本件事證明確，被告之犯行洵堪認定。
二、核被告丁○○、乙○○、丙○○所為，均係犯刑法第二百一十四條之使公務員登
    載不實罪。被告丁○○、乙○○、丙○○與甲○○，就上開使管理入出境登記之
    公務員登載不實，及丁○○、乙○○、丙○○，就上開使管理戶籍登記之公務員
    登載不實犯行間，有犯意聯絡及行為分擔，均應論以共同正犯。公訴人雖未就被
    告等共同使管理入出境登記之公務員就乙○○為丁○○之子之不實事項登載於職
    務上所掌之公文書犯行部分提起公訴，惟經本院審理結果，認與起訴部分具有連
    續犯之裁判上一罪之關係，為起訴效力所及，本院自得併予審理。被告等先後二
    次犯行，時間緊接，所犯又係構成要件相同之罪名，顯係基於概括犯意為之，應
    依連續犯以一罪論，並加重其刑。爰審酌被告之素行、犯罪之動機、目的、手段
    、所生之危害及犯罪後之態度等一切情狀，量處如主文所示之刑，並諭知易科罰
    金之折算標準，以資懲儆。又查被告等前均未曾受有期徒刑以上刑之宣告，有台
    灣桃園地方法院檢察署刑案資料查註紀錄表一紙在卷可稽，其經此教訓後，應知
    所警愓而無再犯之虞，本院綜核各情，認上開有期徒刑之宣告，已足策其自新，
    所宣告之刑，以暫不執行為適當，爰均併諭知緩刑三年，以啟向上。
三、公訴意旨另以：被告丁○○明知乙○○、丙○○之子女陳偉、陳惠、陳凱及媳婦
    陳雲珠、孫子陳松均非丁○○之孫子女、孫媳婦、曾孫，三人（甲○○部分如後
    述）竟基於犯意之聯絡，於民國八十一年五月間起，先由乙○○與丙○○向中國
    大陸福建省長樂縣公證處申請親屬關係證明書，記載陳偉、陳惠、陳凱、陳雲珠
    、陳松為被告丁○○之孫子女及孫媳、曾孫等與實際關係不符之公證書，並由丁○○及甲○○於八十一年六月三日、八十二年十二月十一日，持該資料至桃園縣
    大溪鎮戶政事務所，辦理渠等人之戶籍登記事項，使管理戶政登記之公務員登載
    於職務上所掌之公文書，足生損害於戶政管理之正確性。因認被告丁○○、乙○○、丙○○等就陳偉、陳惠、陳凱、陳雲珠、陳松之戶籍登記部分，亦涉有偽造
    文書罪嫌。惟查：被告丙○○係丁○○之養女，業據被告丁○○、乙○○、丙○○陳述綦詳，經互核相符。並有丙○○生母林大妹（居大陸地區）出具之便箋一
    紙附卷可稽，其上所述：因丁○○未生育子女，遂收養其長女丙○○乙節，復與
    國情相符，堪認丁○○收養丙○○屬實。則丙○○既為丁○○之女，陳偉、陳惠
    、陳凱自為丁○○之孫，陳雲珠係陳偉之妻，自為丁○○之孫媳，陳松自為丁○○之曾孫。就上開部分，被告丁○○、乙○○、丙○○並未使管理戶政登記之公
    務員，將不實事項，登載於職務上所掌之公文書，其等罪嫌均不足。惟公訴人認
    此部分與上開被告等有罪部分具裁判上一罪之關係，爰不另為無罪之諭知。
乙、無罪部分：
一、公訴意旨略以：甲○○明知乙○○、丙○○並非丁○○之子女，渠等子女陳偉、
    陳惠、陳凱及媳婦陳雲珠、孫子陳松亦非丁○○之孫子女、孫媳婦、曾孫，竟與
    丁○○、乙○○、丙○○基於犯意之聯絡，於民國八十一年五月間起，先由乙○○與丙○○向中國大陸福建省長樂縣公證處申請親屬關係證明書，記載乙○○與
    丙○○為丁○○之子及媳婦，陳偉、陳惠、陳凱、陳雲珠、陳松則為被告丁○○
    之孫子女及孫媳、曾孫等與實際關係不符之公證書，並由丁○○及甲○○，於八
    十一年六月三日、八十二年十二月十一日，持該資料至桃園縣大溪鎮戶政事務所
    ，辦理渠等人之戶籍登記事項，使管理戶政登記之公務員登載於職務上所掌之公
    文書，足生損害於戶政管理之正確性。因認被告甲○○涉有偽造文書罪嫌。
二、訊據被告甲○○，固坦承有替被告丁○○填載乙○○、丙○○、陳偉、陳惠、陳
    凱之「大陸地區人民在臺灣地區定居申請書」，並辦理申請入境手續不諱，惟否
    認有替乙○○、丙○○、陳偉、陳惠、陳凱、陳雲珠、陳松辦理戶籍登記手續。
    經查，陳凱部分之戶籍登記手續，係由丁○○自行去辦理，乙○○、丙○○、陳
    偉、陳惠部分之戶籍登記手續，係由丁○○、乙○○、丙○○共同去辦理，陳雲
    珠、陳松部分之戶籍登記手續，係丁○○委由陳偉辦理，甲○○並不與焉，業據
    丁○○、乙○○、丙○○、陳偉當庭陳述屬實。此外復查無其他積極證據足認被
    告涉有如公訴人所指之此部分犯行，其罪嫌尚屬不足，自應為無罪之諭知。
據上論斷，應依刑事訴訟法第二百九十九條第一項前段、第三百零一條第一項、刑法
第二十八條、第五十六條、第二百十四條、第四十一條、第七十四條第一款，罰金罰
鍰提高標準條例第一條前段、第二條，判決如主文。
本案經呂理銘檢察官到庭執行職務。
中      華      民      國      八十九    年    八     月      十七     日
                                台灣桃園地方法院刑事第二庭
                                      法  官  王  兆  飛
右判決正本證明與原本無異。
對於本件判決如有不服，應於收受送達後十日內，向本院提出上訴書狀，上訴於台灣
高等法院。
                                      書記官  宋  翠  玲
中      華      民      國      八十九    年    八     月      十七     日
親屬系統表
甲、丁○○家族：
一、陳森泉
二、陳森標      陳明明
  （林大妹）
                丙○○
                陳淑蘭
                陳淑月
三、丁○○      丙○○（養女）  陳  偉          陳  松
  （林蓮芳）  （乙○○）      （陳雲珠）
                                                陳  梅
                                陳  惠
                                陳  凱
四、陳珠官
五、陳水仙
  （甲○○）
乙、乙○○家族：
    陳順響      陳金發
  （林梅仙）
                乙○○
附錄法條：
刑法第二百十四條：明知為不實之事項，而使公務員登載於職務上所掌之公文書，
    足以生損害於公眾或他人者，處三年以下有期徒刑、拘役或五百元以下罰金。


司法院資訊處製作；財團法人民間司法改革基金會備份。
